【裁判字號】    97,上易,304
【裁判日期】    970625
【裁判案由】    侵占
【裁判全文】
臺灣高等法院臺南分院刑事判決         97年度上易字第304號
上  訴  人  臺灣雲林地方法院檢察署檢察官
被      告  甲○○
                      號
上列上訴人因被告侵占案件，不服臺灣雲林地方法院97年度易字
第156號中華民國97年4月15日第一審判決（起訴案號：臺灣雲林
地方法院檢察署97年度調偵字第46號），提起上訴，被告就被訴
犯罪事實為有罪之陳述，經裁定適用簡式審判程序，本院判決如
下：
    主  文
原判決撤銷。
甲○○犯業務侵占罪，處有期徒刑陸月，如易科罰金，以新臺幣
壹仟元折算壹日，減為有期徒刑參月，如易科罰金，以新臺幣壹
仟元折算壹日；又犯業務侵占罪，處有期徒刑陸月，如易科罰金
，以新臺幣壹仟元折算壹日，減為有期徒刑參月，如易科罰金，
以新臺幣壹仟元折算壹日；應執行有期徒刑肆月，如易科罰金，
以新臺幣壹仟元折算壹日。
    事  實
一、甲○○自民國（下同）88年9月8日起至96年9月5日止，擔任
    新光人壽保險股份有限公司（下稱新光人壽）斗南處之業務
    員，從事招攬保險、代收客戶保險費之工作，係從事業務之
    人，並為乙○○之保險業務員。詎甲○○因缺錢花用，竟基
    於意圖為自己不法之所有，分別為下列行為：
  (一)於95年11月間，乙○○以保險單號碼分別為NFB32440、NDB3
    7083，被保險人及要保人均為乙○○之「新光新富貴增額終
    身壽險保險單」，向新光人壽分別質借現金共計35萬元，
    新光人壽並於95年12月5日，將35萬元現金分2筆，匯入乙○
    ○所有之元大銀行斗南分行帳號0000000000000號帳戶。嗣
    後乙○○發覺不須再使用該筆資金，乃於95年12月6日，再
    授權甲○○，代為自上開元大銀行帳戶內提領現金35萬元，
    繳還新光人壽。詎甲○○於領得該乙○○所有之35萬元現金
    後，竟以變易持有為所有之意思，將其業務上持有之上開款
    項侵占入己，供己花用。
  (二)於95年12月4日，在乙○○位於雲林縣斗南鎮林子里藝術世
    家58號住處，甲○○為乙○○辦理，以乙○○之女林郁函為
    被保險人，乙○○為要保人，保險金額為新臺幣100萬元，
    年繳保費為50萬元之「新光人壽得意理財變額壽險」，並經
    乙○○授權，代為填寫「新光人壽得意理財變額壽險要保書
    」。詎甲○○因本身經濟狀況不佳，已萌生貪念，於代填上
    開要保書時，在要保書之「繳費金額及方法」欄內，擅自勾
    填為「年繳5萬元」，並於95年12月19日，經乙○○授權，
    代為自乙○○所有之臺中商業銀行帳號000000000000號帳戶
    提領50萬元現金後，僅將其中5萬元繳交新光人壽以支付保
    險費，其餘業務上所持有之屬於乙○○所有之現金45萬元，
    則以變易持有為所有之意思，予以侵占入己，供己花用。嗣
    於96年9月中旬某日，乙○○接獲新光人壽寄交之保單質借
    利息通知單後，始發現甲○○並未將35萬元繳回新光人壽，
    償還保單質借款項；經調取被保險人為林郁函之「新光人壽
    得意理財變額壽險保險單」後，更發現甲○○在該壽險要保
    書「繳費」欄上，僅填寫「年繳5萬元」，始知與原本與甲
    ○○約定之要保內容不符，方悉上情。
二、案經乙○○告訴雲林縣警察局斗南分局報告臺灣雲林地方法
    院檢察署檢察官偵查起訴。
    理  由
甲、程序方面：
    被告甲○○於本院準備程序期日，就被訴之事實為有罪之陳
    述，經本院裁定適用簡式審判程序，則依據刑事訴訟法第27
    3條之2之規定，本件証據之調查，不受同法第159條第1項、
    第161條之2、第161條之3、第163條之1及第164條至第170條
    規定之限制，合先敘明。
乙、實體方面：
一、上揭事實，業據被告供認不諱，並經告訴人乙○○於警詢、
    偵查中指訴明確，復有被告甲○○出具之聲明書1紙、元大
    銀行客戶往來交易明細1紙、告訴人之臺中商業銀行帳號000
    000000000號帳戶之存摺明細1份、新光新富貴增額終身壽險
    保險單2紙（保險單號碼分別為NFB32440、NDB37083）、
    新光人壽得意理財變額壽險要保書1份、告訴人出具之聲明
    書3紙、新光人壽保險公司人身保險業務員登錄情形查詢1紙
    等件為証，足認被告之自白與事實相符，而可信採。本件事
    証明確，被告犯行堪以認定。
二、按被告甲○○為新光人壽斗南處之業務員，從事招攬保險、
    代收客戶保險費之工作，係從事業務之人，核被告所為，係
    犯刑法第336條第2項之業務侵占罪。被告所為2次業務侵占
    行為，雖係利用為告訴人處理保險業務之機會，而為上開侵
    占之犯行，但觀之被告二次業務侵占之犯罪時間不同，二者
    相距數日，且被告侵占乙○○交付之35萬元，係利用告訴人
    欲返還該筆向新光人壽質借之現金35萬元，而委請被告代為
    提領繳還新光人壽之機會，而將該筆35萬元予以侵占；另關
    於侵占45萬元部分，係利用告訴人以其女為被保險人，授權
    被告代為填寫「新光人壽得意理財變額壽險」要保書，及代
    為提領50萬元現金之機會，將其中之45萬元予以侵占，二次
    侵占所使用之方法不同，顯難認被告二次侵占犯行時、空密
    接，持續侵害同一法益，而為接續犯，從而被告上開二次犯
    行，應係基於各別之犯意，應分論併罰。
三、原審以被告罪証明確，因予論罪科刑，固非無見。但查被告
    所犯上開二罪應分論併罰，尚難認係屬接續犯行，而成立接
    續犯，已如上述，原審認係屬接續犯，而僅論以一罪，尚有
    未當。檢察官上訴，以此指摘原判決不當，為有理由，應由
    本院將原判決予以撤銷改判。爰審酌被告前無前科，素行良
    好，為高職畢業，教育程度中等，因本身經濟出現問題，不
    思以正途解決，竟利用自己外甥女即告訴人之信賴，擅自侵
    占告訴人之款項，及其所侵占之金額高達80萬元，所生危害
    非輕，犯罪後坦承犯行態度良好等一切情狀，分別量處如主
    文所示之刑，並諭知易科罰金之折算標準。又被告犯罪時間
    均在96年4月24日以前，核與中華民國96年罪犯減刑條例第2
    條第1項第3款所定減刑要件相符，爰依同條例第7條、第9條
    規定，各減其刑期2分之1，並定其應執行之刑及諭知易科罰
    金之折算標準。
據上論結，應依刑事訴訟法第369條第1項前段、第364條、第299
條第1項前段、第273條之1第1項、刑法第336條第2項、第41條第
1項前段、第51條第5款、刑法施行法第1條之1第1項、第2項前段
、中華民國96年罪犯減刑條例第2條第1項第3款、第7條、第9條
判決如主文。
本案經檢察官張太龍到庭執行職務。
中    華    民    國    97    年    6     月    25    日
                  刑事第四庭  審判長法  官  吳志誠
                                    法  官  羅心芳
                                    法  官  陳珍如
以上正本證明與原本無異。
不得上訴。
                                    書記官  岑  玢
中    華    民    國    97    年    6     月    26    日
附錄：本判決論罪科刑條文：
刑法第336條：（公務公益侵占罪、業務侵占罪）
對於公務上或因公益所持有之物，犯前條第1項之罪者，處1年以
上7年以下有期徒刑，得併科5千元以下罰金。
對於業務上所持有之物，犯前條第1項之罪者，處6月以上5年以
下有期徒刑，得併科3千元以下罰金。
前二項之未遂犯罰之。


司法院資訊處製作；財團法人民間司法改革基金會備份。
